【裁判字號】    95,交聲更（一）,10
【裁判日期】    951031
【裁判案由】    違反道路交通管理處罰條例聲明異議
【裁判全文】
臺灣士林地方法院交通事件裁定  95年度交聲更（一）字第10號
原處分機關  臺北市交通事件裁決所
異  議  人
即受處分人  甲○○
上列受處分人因違反道路交通管理處罰條例案件，對於臺北市交
通事件裁決所於中華民國94年5 月12日所為之北市裁二第裁22—
ACU594253 號處分（原舉發通知單案號：北市警交大字第ACU594
253 號）聲明異議，經本院於94年11月30日以94年度交聲字第38
8 號裁定後，異議人不服提起抗告，經臺灣高等法院於95年2 月
27日以95年度交抗字第127 號將原裁定撤銷並發回本院，本院裁
定如下：
    主  文
原處分撤銷。
甲○○不罰。
    理  由
一、按法院受理交通事件，準用刑事訴訟法之規定，道路交通管
    理處罰條例第89條前段定有明文。是最高法院76年臺上字第
    4986號判例「認定犯罪事實所憑之證據，雖不以直接證據為
    限，間接證據亦包括在內。然而無論直接證據或間接證據，
    其得為訴訟上之證明者，須於通常一般之人均不致有所懷疑
    ，而得確信其為真實之程度者，始得據為有罪之認定。倘其
    證明尚未達到此一程度，而有合理之懷疑存在，而無從使事
    實審法院得有罪之確信時，即應由法院為諭知被告無罪之判
    決。」所揭示刑事訴訟法上法院認定事實之最重要原則。於
    法院審理行為人違反道路交通管理處罰條例案件時，當有其
    適用。易言之，法院於審理行為人違反道路交通管理處罰條
    例案件，當踐行完畢調查證據程序後，為事實之認定時，如
    就原處分機關所認定之行為人違規事實仍有合理之訴訟上懷
    疑，而無法確信行為人確有該當於道路交通管理處罰條例各
    該處罰條文之構成要件事實時，此際即應依訴訟上之待證事
    實「倘有懷疑，則從被告之利益作解釋」之證據法則，作對
    受處分人有利之認定。
二、原處分意旨略以：異議人即受處分人甲○○於94年4 月1日
    凌晨2 時5 分許，在臺北市○○路經臺北市政府警察局士林
    分局員警吳志杰舉發其持機器腳踏車駕駛執照駕駛車號0753
    －DA號自用小客車之違規，依道路交通管理條例第21條第1
    項第2 款規定，裁處罰鍰新臺幣（下同）6,000 元。
三、異議意旨略以：異議人即受處分人於上開舉發違規之時間在
    家中休息，並無上開違規事實。又舉發單上之簽名與異議人
    之簽名不符，且伊國民身分證及重型機車駕駛執照曾經遺失
    ，並於93年7 月間申請補發重型機車駕駛執照，均有案可查
    。況上開車號0753－DA號之自用小客車並非異議人所有，異
    議人也不認識該車所有人劉子微，本案應是他人冒用其遺失
    之國民身分證及駕駛執照所致，爰依法聲明異議等語。
四、經查：
  (一)原處分機關認車牌號碼0753-DA 號自用小客車於94年4 月1
    日凌晨2 時05分於臺北市○○路有「汽車駕駛人持機器腳踏
    車駕駛執照，駕駛小客車」之違規等情，無非係以有臺北市
    政府警察局士林分局山仔后派出所員警吳志杰製發之舉發交
    通違規通知單為裁處之論據，有臺北市政府警察局舉發違反
    道路交通管理事件通知單（原舉發案號：北市警交大字第
    ACU594253 號）1 紙附卷可稽。惟證人即本案舉發員警吳志
    杰就舉發經過證稱：「舉發當日正值深夜，告發地點並沒有
    燈光，且有大霧，當時除駕駛人外，車上尚有一位學生，說
    車子是他女友劉子微的，而劉子微是文化大學學生，駕駛人
    說他沒有自用小客車駕駛執照，當時是在練習開車，當場並
    出示甲○○之駕駛執照及身分證，經查證後，遂開單舉發違
    規」、「因當時燈光很昏暗，故不能確定本件違規之行為人
    是否為受處分人」等語，則堪認本案認定異議人為違規行為
    人之依據，厥為該違規行為人主動出示予員警吳志杰之證件
    。
  (二)然查，證件一般而言固得藉資確定持有人之人別，惟證件遺
    失、遭人冒用之情事所在多有，徵之異議人之身分證、駕駛
    執照確曾遺失，並於92年6 月1 日向臺北市北投分局永明派
    出所備案，復於93年7 月2 日向臺北市北投區戶政事務所申
    辦補領國民身分證、於同年7 月5 日向臺北市監理所申請補
    發重型機車駕駛執照，均有臺北市政府警察局92年6 月21
    日受理非刑事案件報案二聯單影本、臺北市政府北投區95年
    4 月17日北市投戶字第095303 55500號函、臺北市政府監理
    處自行收納款項收據（收執聯）影本各1 份在卷可稽，本案
    自不能排除異議人所辯伊證件遭人冒用，致其遭誤認為違規
    行為人之可能性。
  (三)況車號車號0753－DA號之自用小客車車主劉子微亦結稱：「
    車子確為她本人所有，但自94年1 月起開始買車到現在，都
    是伊男友乙○○在使用，伊與乙○○同屬文化大學學生，並
    不認識就讀於光武技術學院（現更名為北臺科學技術學院）
    之異議人甲○○」等語，且明確證稱：該車於94年間為其男
    友乙○○在使用，而當日開車之人有可能係姓名不詳，年約
    18、19歲，綽號「阿輝」之男子，又與異議人上開所辯互核
    相符，堪認異議人所辯確非無憑。
  (四)本院雖又再檢附舉發單原本、異議人當庭親為書寫資料、異
    議人平日書寫字跡，先後送請內政部警政署刑事警察局、憲
    兵司令部刑事鑑識中心鑑驗，惟均認舉發通知單原本上之「
    甲○○」簽名筆跡欠清晰，或當庭書寫字跡過於潦草，致無
    法比對，分別有內政部警政署刑事警察局95年7 月24日刑鑑
    字第0950102864號函、憲兵司令部刑事鑑識中心95年9 月11
    日安鑑字第0950001532號函在卷可稽，致無從斷定異議人所
    辯：舉發單上字跡非其字跡等語是否可獲科學證據之支持，
    惟此項事實不明所致之不利益，自應歸諸國家，而非異議人
    ，自不能以事實不明即遽為不利異議人之認定。
  (五)綜上各節，本院認依卷存證據，確不能排除異議人所辯其未
    有前開違規行為，本案應係他人冒用其身分資料之可能性，
    原處分機關所舉之證據，既無法使本院確信異議人即為本件
    之違規人，依罪證有疑，採利於受處分人之原則，自應為對
    異議人有利之認定。原處分機關未予詳察，遽對受處分人為
    上開裁處，即難認為允當，受處分人之異議為有理由，自應
    由本院撤銷原處分，諭知受處分人不罰，以資適法。
五、依道路交通案件處理辦法第20條前段，裁定如主文。
中    華    民    國    95    年    10    月    31    日
                    交通法庭法  官  許辰舟
以上正本證明與原本無異。
如不服本裁定應於裁定送達後5日內向本院提出上訴狀。
                            書記官  洪忠改
中    華    民    國    95    年    10    月    31    日


司法院資訊處製作；財團法人民間司法改革基金會備份。
